臺灣臺南地方法院民事判決　　　　　　　96年度簡上字第28號
上　訴　人　丙○○
被 上訴 人　甲○○
訴訟代理人　乙○○
上列當事人間請求侵權行為損害賠償事件，上訴人對於本院新營
簡易庭民國96年1月3日所為第一審簡易判決（95年度營簡字第63
0號）提起上訴，經本院於民國96年5月16日言詞辯論終結，判決
如下：
    主  文
原判決關於駁回上訴人後開第二項之訴部分，及除確定部分外訴
訟費用之裁判均廢棄。
被上訴人應再給付上訴人新台幣貳萬柒仟玖佰零捌元。
其餘上訴駁回。
第一審（除確定部分外）及第二審訴訟費用由被上訴人負擔三分
之一即新台幣柒佰柒拾柒元，餘新台幣壹仟伍佰伍拾參元由上訴
人負擔。
    事 實 及 理 由
一、被上訴人經合法通知，未於最後言詞辯論期日到場，核無民
    事訴訟法第386條各款所列情事，爰依上訴人聲請，由其一
    造辯論而為判決。
二、上訴人主張：
  (一)被上訴人於民國95年1月28日2時13分許，駕駛車牌號碼4003
    -GL號自小客車，行經國道一號北向299公里600公尺處時，
    因左前輪胎爆胎而失控，先撞上內側護欄後，彈回追撞同向
    行駛在前原告所駕駛車牌號碼QD-9301號自小客車，原告自
    小客車因遭此撞擊而失控打滑，撞上外側護欄，致該車受有
    損壞。
  (二)車牌號碼QD-9301號自小客車（下稱系爭自小客車）必要修
    復費用計新台幣（下同）54,650元，拖吊費6,510元，又上
    訴人向屏東縣鹽埔鄉調解委員會申請調解三次，被上訴人均
    聲請全由保險公司負責導致調解不成立，期間上訴人因缺乏
    交通代步工具，向車行租車以為代步，支出租車費計63,000
    元，又系爭自小客車為上訴人母親陳張文卿所有，陳張文卿
    已將本件損害賠償請求權讓與上訴人。為此，爰依侵權行為
    法律關係提起本訴。
  (三)原審認定系爭自小客車修復費用中，零件部分為51,250元、
    工資為3,400元，顯然有誤，實際零件部分為26,400元，車
    輛拆裝、鈑金、拉正、烤漆、定位等工資係28,250元，且非
    3日即能將系爭自小客車修復。又系爭自小客車雖於80年出
    廠，但係一手車，平常保養極為良好，上訴人並以此車作為
    業務代步，往返彰化與屏東間回家省親之用，因發生本件事
    故，造成上訴人工作上困擾及不便，事後一再催促被上訴人
    修復，始終推卸責任，至今已快一年，期間上訴人需用車輛
    ，自95年2月起至8月間租車代步計105日，租車費用合計63,
    000元。
  (四)並聲明：(1)原判決不利於上訴人部分廢棄。(2)被上訴人應再
    給付上訴人103,908元。
三、被上訴人未於最後言詞辯論期日到場，據其前次到庭陳述：
    對於上訴人主張零件、工資費用、拖吊費用、及修復天數為
    15日，均無意見，而本件是否和解之決定權在保險公司，保
    險公司最高可以理賠3萬元等語。
四、兩造不爭之事項及簡化之爭點為：
  (一)兩造不爭執事項：
  1.上訴人於95年1月28日2時13分許，駕駛車牌號碼QD-9301號
    自小客車，行經國道一號公路北向299公里600公尺處時，遭
    被上訴人所駕駛車牌號碼4003-GL號自小客車，自左後方追
    撞，致上訴人自小客車失控打滑，撞擊路肩護欄。
  2.被上訴人就本件車禍事故確有過失，並應負完全過失責任。
  3.車牌號碼QD-9301號自小客車為上訴人母親陳張文卿所有，
    並已將本件侵權行為損害賠償債權讓與上訴人。
  4.對於車牌號碼QD-9301號自小客車修復工資為28,250元、零
    件費用為26,400元，所需修復日數為15日，及拖吊費6,510
    元等部分，被上訴人不爭執。
  (二)兩造爭執事項：
    上訴人因本件侵權行為所得請求賠償之金額為何？
五、前揭不爭執事項，業據上訴人提出系爭自小客車修復估價單
    1份、拖吊費用收據2紙、租車費用收據7紙、車損照片3張、
    系爭自小客車行照、債權讓與同意書等件為證，且經原審依
    職權向內政部警政署國道公路警察局第四警察隊調閱本件交
    通事故之相關事證，有該隊95年10月5日公警四交字第09504
    05665號函暨所附道路交通事故現場圖、道路交通事故調查
    報告表(一)(二)、交通事故初步分析研判表、兩造之警詢筆錄各
    1份、現場照片6張等附卷可稽，此部分事實堪信屬真實。茲
    就兩造之爭點，析述本院得心證之理由如下：
  (一)按行車前應注意詳細檢查輪胎確實有效，並汽車行駛高速公
    路及快速公路前，應妥為檢查車輛，行駛途中不得有車輪脫
    落或輪胎膠皮脫落、輪胎任一點胎紋深度不足1.6公釐之情
    形；道路交通安全規則第89條第1項第1款、高速公路及快速
    公路交通管制規則第14條分別定有明文。被上訴人於前揭時
    地駕車本應注意上開規定，且依當時情形，客觀上又無不能
    注意之情事，竟疏未注意行車前應詳細檢查輪胎是否確實有
    效，即貿然行駛，途中因左前輪胎爆胎，失控後追撞同向前
    行系爭自小客車，致生本件交通事故，其有過失至明，並應
    負全部之過失責任。而系爭自小客車確因本件車禍受有損壞
    ，是被上訴人之過失行為與系爭自小客車受有損害結果間，
    顯有相當因果關係。又系爭自小客車車主陳張文卿已將本件
    損害賠償請求權讓與上訴人。從而，上訴人主張被上訴人對
    其有上開之侵權行為等語，足堪採信。
  (二)按因故意或過失，不法侵害他人之權利者，負損害賠償責任
    ；汽車、機車或其他非依軌道行駛之動力車輛，在使用中加
    損害於他人者，駕駛人應賠償因此所生之損害；不法毀損他
    人之物者，應向被害人賠償其物因毀損所減少之價額；次按
    負損害賠償責任，除法律另有規定或契約另有訂定外，應回
    復他方損害發生前之原狀；前項情形，債權人得請求支付回
    復原狀所必要之費用，以代回復原狀；民法第184條第1項前
    段、第191條之2前段、第196條、第213條第1、3項分別定有
    明文。復請求賠償毀損所減少之價額，得以修復費用為估定
    標準，但以必要者為限，例如修理材料以新品換舊品，應予
    折舊（最高法院77年5月17日第9次民庭會議決議參照）。系
    爭自小客車於80年3月出廠，此有行車執照1紙在卷可參，並
    上訴人因本件車禍事故致系爭自小客車受損，修車費57,750
    元，其中零件部分為26,400元、工資部分28,250元，業據上
    訴人提出估價單1份為證，並為被上訴人所不爭執。又系爭
    自小客車之修理費既作為損害賠償之依據時，自應將工資之
    外的零件折舊部分予以扣除始屬合理，依行政院所頒固定資
    產耐用年數表及固定資產折舊率之規定，自用小客車之耐用
    年數為5年，逾5年以5年計，依平均法每年折舊千分之2百，
    並參酌營利事業所得稅查核準則第95條第6項規定「固定資
    產提列折舊採用平均法或定率遞減法者，以1年為計算單位
    ，其使用未滿1年者，按實際使用之月數相當於全年之比例
    計算之，不滿1月者，以1月計」之規定，系爭自小客車受損
    時即95年1月28日距出廠時即80年3月已使用14年又10月，依
    上開說明應以5年計算，故修理時更換零件部分之折舊額為
    22,000元【計算方式為：殘價＝取得成本÷（耐用年數＋1
    ）即26400÷（5＋1）＝4400元；折舊額＝（取得成本－殘
    價）×折舊率×年數，即（00000－0000）×0.2×5=22000
    】，支出之零件費用扣除折舊後，上訴人得請求之零件費用
    為4,400元【計算方式為00000－00000＝4400】，則被上訴
    人應賠償之修理費用金額為32,650元【計算方式為上訴人得
    請求零件費用4400+上訴人得請求之工資費用28250＝32650
    】。
  (三)上訴人主張被上訴人肇事後不為賠償，上訴人因缺乏交通工
    具而租車代步，自95年2月起至8月間計105日，每日租車費6
    00，合計63,000元，亦應由被上訴人賠償等語，並提出租車
    資收據7紙為證。惟查，上訴人於修復系爭自小客車後，得
    依法向被上訴人請求回復原狀所必要之費用，上訴人卻捨此
    不為，而於長達3個多月期間租車代步，使本件損害擴大，
    顯全非因此所生之損害，復觀之上訴人提出之估價單，其上
    記載系爭自小客車修理工作天數為15日，此亦為被上訴人所
    不爭執，是上訴人因系爭自小客車損壞，於修復期間須租車
    代步之日數應以15日為妥適，並租車費用每日為600元，從
    而上訴人得請求之租車費用為9,000元（600×15＝9000），
    逾此部分之請求，則屬無據。又上訴人因本件車禍事故發生
    ，需由拖吊車將系爭自小客車拖往修車廠，計支出拖吊費用
    6,510元，有拖吊費收據2紙在卷可按，並為被上訴人所不爭
    執，此部分之請求，應予准許。
  (四)綜上，上訴人得請求被上訴人賠償系爭自小客車修復費用32
    ,650 元、租車費用9,000元及拖吊費用6,510元，合計48,16
    0元。
六、綜上所述，上訴人依侵權行為之法律關係，請求被上訴人給
    付48,160元，為有理由，應予准許，逾此範圍所為請求，為
    無理由，應予駁回。原審就上開應准許部分僅判命被上訴人
    應給付20,252元，而駁回上訴人其餘之訴，關於原審命被上
    訴人給付上開金額部分，未經被上訴人上訴，已經確定在案
    ，惟被上訴人應再給付上訴人27,908元（00000－00000＝27
    908）部分，上訴人之請求為有理由，應予准許，已如上述
    ，是上訴人於此範圍內求予廢棄改判，經核並無不合，其上
    訴為有理由，爰由本院將原判決此部分予以廢棄改判如主文
    第2項所示。其逾上開金額部分，上訴人請求被上訴人賠償
    ，尚屬無據，原審就此部分所為上訴人敗訴之判決，洵無不
    合，上訴人就此部分提起上訴，為無理由，應予駁回如主文
    第3項所示。
七、本件事證已臻明確，兩造其餘攻擊防禦方法及舉證，核與判
    決結果無影響，爰不另一一論述，附此敘明。
八、本件第一審訴訟費用原為1,330元，除確定部分外，餘額為6
    65元、第二審訴訟費用為1,665元，計2,330元，應由被上訴
    人負擔3分之1即777元（計算式：2330×1/3＝776.7【元以
    下四捨五入】），餘1,553元由上訴人負擔。
九、據上論結，本件上訴為一部有理由，一部無理由，依民事訴
    訟法第436條之1第3項、第449條第1項、第450條、第79條、
    第87條，判決如主文。
中　　華　　民　　國　　96　　年　　 5　　月　　30　　日
                  民事第二庭    審判長法　官　翁金緞
                                      法　官　李杭倫
                                      法　官　洪榮家
以上正本證明與原本無異。
本件不得上訴。
中　　華　　民　　國　　96　　年　　5 　　月　　30　　日
                                      書記官  吳信助
